【裁判字號】    94,上易,1541
【裁判日期】    950622
【裁判案由】    竊盜
【裁判全文】
臺灣高等法院刑事判決                94年度上易字第1541號
上  訴  人  臺灣板橋地方法院檢察署檢察官
被      告  丁○○
選任辯護人  周建春律師
上列上訴人因被告竊盜案件，不服臺灣板橋地方法院93年度易字
第825號，中華民國94年6月21日第一審判決（起訴案號：臺灣板
橋地方法院檢察署93年度偵字第3380號、併案案號：臺灣板橋地
方法院檢察署94年度偵字第4945號、臺灣臺北地方法院檢察署93
年度偵字第16595號），提起上訴，本院判決如下：
    主  文
原判決撤銷。
丁○○共同連續攜帶兇器毀越安全設備於夜間侵入住宅竊盜，累
犯，處有期徒刑拾月。
    事  實
一、被告丁○○於民國（下同）89年間，因偽造文書案件，經臺
    灣士林地方法院以89年度訴字第206號判處有期徒刑3月，並
    於89年11月28日執行完畢。詎仍不知悔改，自己單獨或與乙○○（業經原審判決有期徒刑 1年）共同，基於為自己不法
    所有之意圖，於93年 1月27日起，先後多次以破壞鐵窗、攀
    爬窗戶進入方式，在臺北市、新竹市竊取被害人財物得手（
    竊取之詳細時間、地點、行為方式、被害人及竊取之財物等
    詳如附表）。附表編號 1所示之犯行，嗣經警於窗戶採得丁○○指紋乙枚；附表編號 2所示之犯行，嗣於同日19時許，
    在臺北縣中和市○○路 8號儷閣汽車旅館為巡邏員警發現，
    當場逮捕乙○○，並扣得乙○○所背之黑色背包 1個（內有
    卡西歐數位相機1台、傳輸線1條、筆記本及新竹縣政府公文
    各 1份），丁○○則伺機逃逸，但在其皮夾內查獲戊○○遭
    竊之外幣及鑰匙1串；附表編號3所示之犯行，經警持搜索票
    於丁○○住處查獲甲○○遭竊之行動電話及手錶各 1支，而
    查知上情。
二、案經臺北縣政府警察局中和分局報請臺灣板橋地方法院檢察
    署檢察官偵查起訴，暨臺北市政府警察局文山第一分局報請
    臺灣板橋地方法院檢察署檢察官、臺北市政府警察局中山分
    局報請臺北地方法院檢察署檢察官移送併辦。
    理  由
一、證人劉清雄、許文彥、王揚猷、彭振德於偵查中之陳述，及
    被害人丙○○、甲○○、戊○○、鐘芳女於警詢中陳述，均
    屬被告以外之人於審判外之陳述，屬傳聞證據，然業據當事
    人於本院對甲○○、戊○○、鐘芳女所陳之證據能力表示「
    沒有意見」（見本院卷第66頁反面、第68頁反面），而未於
    言詞辯論終結前聲明異議；而被害人丙○○於警詢中亦僅陳
    述其失竊財物之事實，並未指訴被告係行為人，被告於本院
    亦僅爭執其有無此犯行（見本院卷第67頁反面、68頁），並
    未對被害人丙○○所陳之證據能力有爭執，依刑事訴訟法第
    159條之5第 2項規定，視為已有將該等傳聞證據採為證據之
    同意。至劉清雄、許文彥、王揚猷、彭振德於檢察官面前之
    陳述，均經其等具結在卷（見偵3380卷第64至65頁、第74至
    75頁），且證人劉清雄、許文彥係陳述其作證之動機，證人
    王揚猷、彭振德則是陳述查獲經過，並無顯不可信之情況，
    依刑事訴訟法第159之1 第2項得為證據（最高法院93年度臺
    上字第2397號判決參照）。另共同正犯林俊傑於偵查中向檢
    察官所為陳述，係以被告身分受訊問，且審酌其陳述時並無
    受外力干擾等顯不可信之環境及情況，應有證據能力（最高
    法院93年度台上字第2257號判決參照），且其於本院以證人
    身分接受交互詰問，已兼顧被告之對質詰問權，縱先後陳述
    不一致，亦係屬證明力層次之問題，併此敘明。
二、附表編號3所示之事實（即併案94年度偵字第11932號），業
    據上訴人即被告丁○○於本院坦承不諱（見本院卷第38頁、
    第71頁反面）。且觀被告於警詢、偵查中所自承：我利用臺
    北市○○路○段2 45號5樓頂樓上現有之鐵鎚，將該處玻璃門
    擊碎（毀損未經告訴），但因聲響過大，遂改由該處頂樓攀
    爬至屋內行竊等語（見偵 4945卷第18至19頁、第104頁）；
    核與被害人甲○○所稱：竊嫌應係在破壞大門玻璃見無法侵
    入後，再上去頂樓用樓梯放在大廳旁的鐵窗上，破壞鐵窗侵
    入（毀損未經告訴），鐵窗上方遭破壞等語相符（見偵4945
    卷第 118頁）。復有警員持搜索票於被告住處查獲之行動電
    話及手錶各1支，業經被害人甲○○指認盜贓在卷（見偵494
    5 卷第25頁）、及贓物認領保管單、贓證照片、被害人甲○○0000000000號行動電話門號通聯紀錄在卷可核（見偵4945
    卷第29至33頁、第60至67頁），是被告確有於附表編號3 所
    示時間、地點，持於案發現場頂樓發現之鐵鎚，由頂樓攀爬
    至被害人住處大廳旁之鐵窗，破壞鐵窗後，侵入行竊，並取
    得如附表編號1 所示之財物，應堪認定。被告一度於本院辯
    稱並未使用工具，該鐵窗經其一踩即壞，其人也隨之掉進窗
    戶裡云云（見本院卷第38頁、第71頁反面），惟被害人甲○○明確指訴係鐵窗上方遭破壞，倘如被告所陳，則鐵窗應整
    個逕掉落才是，不會有上方特意被破壞之情，故被告所辯，
    不足採信。
三、訊據被告丁○○，矢口否認有何檢察官指訴之附表編號1、2
    所示之竊盜犯行，辯稱：附表編號1 所示之事實，係我與乙○○下班後，本欲找同事，但因該處有人施工要拉電視線，
    我幫忙拉，只是順手幫忙，並不知道為何會採到我的指紋，
    附表編號2 所示之事實，乃乙○○向我借車，我將皮包留在
    車上云云。經查：
(一)附表編號1 所示之事實，業據被害人丙○○於警詢中指訴：
    93年 1月27日晚上回到宿舍，發現房間門、衣櫥及櫃子均已
    打開，住處門窗及大門未遭破壞，但窗戶有被攀爬之痕跡，
    地上留有腳印及泥巴等情（見偵16595卷第9頁正、反面）。
    而警方嗣於被害人住處窗戶上採得指紋 1枚，經送鑑驗結果
    ，與被告左拇指指紋相符，有內政部警政署刑事局93年 3月
    26日刑紋字第0930070470號鑑驗書在卷可佐（見偵 16595卷
    第11頁），是堪認被告確曾至被害人丙○○住處。被告雖辯
    稱，係幫人拔電視線才留下指紋云云，惟被害人住處乃位於
    3 樓，果被告確係幫人拉電線而留下指紋，衡情，指紋也應
    留於外牆或窗戶外邊才是，然採證照片卻顯示攝得地點在戶
    內（見偵 16595卷第14頁下方照片），顯與跡證不符。雖證
    人乙○○於本院亦附合被告所說，曾幫一位老先生拉電線，
    被告有靠近窗戶云云（見本院卷第70頁正、反面），然此益
    證被告指紋不可能留於室內之情，證人乙○○之證言，非無
    嗣後迴護被告之虞，不足採信。況被告不能舉出該被幫助人
    之真實姓名供傳證，所辯乃自編之卸責之詞，其確於附表 1
    所示之時間、地點，攀爬入被害人丙○○之住所，竊取附表
    編號1所示之財物，應堪認定。
(二)附表編號2部分：
  1.附表標號2所示之事實，係警方接獲線報，於93年2月12日19
    時許，在臺北縣中和市○○路儷閣汽車旅館前盤查乙○○，
    當場在乙○○身上查扣戊○○所有遭竊之黑色背包 1個（內
    有卡西歐數位相機1台、電腦傳輸線1條、筆記本 1本、新竹
    縣政府公文1份）等物，並發現被告駕駛其承租之車牌號碼9
    Ｅ─1892號自小客車倒車企圖逃逸，經警追捕後，被告乃棄
    車逃跑無蹤，員警並在上開車輛內查扣被告所遺留之皮包（
    內有證件、新台幣《下同》 1,000元）、戊○○所有遭竊之
    鑰匙1串、外幣4張等事實，業據證人即查獲員警王揚猷、彭
    振德、簡傳文證述在卷，核與證人乙○○亦供稱：當時我與
    丁○○原欲離去，我站於車庫鐵門旁字手開關把鐵門打開時
    ，門口外有四人站在門口出示警察證件，丁○○立即倒車衝
    撞警察，且衝出欄杆撞上石頭，二輪懸空，左後輪破裂，開
    車門逃逸等語相符（見偵 3380號卷第6頁），且與被害人戊○○指訴之失竊物品相符（見偵3380卷第12頁反面、第72頁
    、原審卷第68頁），有扣押物品目錄、贓物認領保管單在卷
    可核（見偵3380卷第17至18頁、第25頁）。而 9Ｅ─1892號
    自小客車，乃93年 2月11日22時起，由被告向鑫發企業社所
    租用，有汽車租賃契約書、被告身分證影本、切結書在卷可
    按（見偵3380卷第30至32頁）。雖被告辯稱該車係借予乙○○，且舉劉清雄、許文彥為其不在場證人，供稱當日在工作
    云云。然據證人王揚尊、彭振德證述當日查獲經過稱：汽車
    旅館老闆打電話告知，兩人承租之房間出入複雜，即前往追
    查，見乙○○下樓，遂先盤查，結果同時就有一個男子開車
    衝撞出來等情；證人彭德證更明確指陳開車者即被告等語（
    見偵3380卷第72頁）。核與證人即追捕被告之員警簡傳文於
    原審證述：當時是被告倒車跑掉，因我站在被告駕駛車輛右
    側駕駛座旁，我同事站在駕駛座那裡，一個站在車前，被告
    倒車速度很快，我本來要開門（指車門），但他速度很快，
    我抓不住，我們追出去，在開門（指車門）時有看到他，係
    先看到被告側面，因為門（指車門）已經打開了，所以可以
    看到駕駛是誰坐在上面，被告衝撞出去時，我們跟在後面追
    ，我們追了30公尺左右，被告撞到柵欄，又看到被告的背面
    ，最後被告撞到小石頭，棄車逃逸，被告要倒車，我第一個
    反應是開車門，打開車門時就看到被告的側面，且找到被告
    的證件，證件上的照片就是當時看到的人，所以確定當時看
    到的就是被告等情相符（見原審卷第67至69頁）。是被告辯
    稱其並非棄車逃逸之人，顯非可採。再證人乙○○於原審及
    本院均稱當日開車衝撞逃逸者，乃綽號「阿寶」、販賣安非
    他命之藥頭，並非被告云云。然觀乙○○稱其供出被告交予
    安非他命之原因，先係因查獲當時，有施用安非他命，心理
    害怕才隨便找一人出來頂罪云云；嗣又改稱係警方要其供出
    被告，否則要栽贓其持有槍枝云云；復又改回稱係為卸責云
    云（見偵3380卷第58頁、原審卷第30頁、本院卷第70頁）。
    以乙○○與被告每星期通1次電話、每月見2次面之情誼（見
    本院卷第69頁），果乙○○真要卸責，為何不直接推卸給逃
    逸之「阿寶」，而要牽扯被告？況乙○○於偵查初訊，係主
    動陳明被告棄車逃跑之事（見偵3380卷第45頁），是乙○○
    嗣稱逃逸者乃綽號「阿寶」之人，核與其前所述不符，顯係
    為被告卸責之詞，被告辯稱駕車逃逸、躲避警方查緝之人非
    其本人云云，不足採信。
  2.乙○○於偵查之初曾供述，黑色背包 1個（內有卡西歐數位
    相機 1台、傳輸線1條、筆記本及新竹縣政府公文各1份），
    乃被告在車上未到旅館前之途中所交付，9Ｅ─1892 號自小
    客車是被告承租，後來被告棄車逃逸，車內之安非他命、外
    幣、鑰匙一串都是他的等語（見偵3380卷第44反面至45頁）
    ，是其二人顯有共同至被害人戊○○住處行竊，已可合理認
    定。雖其未供承與被告共同至被害人戊○○住處行竊，且其
    後於偵查、原審及本院均自白係自己一人單獨行竊（見偵33
    80卷第72頁、原審卷第30頁、本院卷第69頁），此部分亦經
    判處罪刑在案（原審94年度易緝字第 101號判決），然乙○○所稱係爬防火巷，開鐵捲門進入，後爬窗開門進入，或由
    後陽台的門侵入竊盜之方式（見偵3380卷第57頁反面、本院
    卷第70頁），卻與被害人戊○○稱「從隔壁樓上 8樓天井進
    入 7樓，是從外面爬浴室的窗戶進入，有留下腳印」等語（
    見原審卷第66頁）迥異，果乙○○係一人行竊，理應對其侵
    入方式記憶清晰才是，衡情，乙○○僅對自己侵入方式有所
    記憶，而對於另一行竊者從浴室窗戶爬進去之情，或有所忘
    才是。再被告於原審辯稱93年2月12日早上9點多與妻回坪林
    ，至下午才返回，劉清雄、許文彥在工地有看見被告，查獲
    之美金 4張乃父親給予云云。然證人劉清雄、許文彥於偵查
    中明確證述並未與被告一同工作，被告要其到庭作偽證等語
    （見偵3380卷第61頁）；是被告如未行竊，何以找人作偽證
    ？且被告妻子鐘芳女於案發當日21時25分向警方表示：不知
    道被告人在何處，沒辦法聯絡被告，被告沒有回家等語，於
    原審亦同此說（見偵3380卷第13頁反面、原審卷第74頁）。
    嗣雖附合被告所陳，於辯護人反詰問時，改稱當日與被告回
    坪林云云，然其既稱無法找到被告在前，幾分鐘光景後又稱
    與被告在一起等情，其證詞反覆，顯係為被告避罪之詞，無
    法令人遽信。況附表編號2所示之事實，發生於凌晨2時許，
    縱被告行竊後，如常作息，亦無引人起疑之處，然被告卻一
    再要求他人為其不在場作虛偽之證詞，其心虛至極之情，顯
    溢於表，其稱未至附表編號 2所示處所行竊，孰能相信？證
    人即被告兄弟之妻劉彥，於原審證述被告於93年 2月12日凌
    晨在家等朋友，直至12時10分許才進房間，劉彥則是 1時許
    才就寢，就寢前未見被告出門云云（見原審卷第77至78頁）
    ，然劉彥亦陳其睡至翌日中午11、12點才起床，則證人劉彥
    並不知嗣後發生何事、被告何時出門等情，則其此部分證述
    ，無法資為有利於被告之認定，況其此部分證述，亦與被告
    妻子鐘芳女所陳被告沒有回家等情相異，亦不足採信。參酌
    乙○○前述坦承自己行竊犯行，及被告置於前述車輛內之皮
    包，內有被害人所有之外幣及鑰匙，被告嗣後一再虛偽舉證
    不在場等情，堪認附表編號2 之犯行應係由被告與乙○○二
    人所為，乙○○嗣後獨立承擔犯行，乃為被告避罪之舉。是
    被告此部分犯行，亦堪認定。至前述 4張外幣，被害人戊○○於警詢中已確定為其所失竊（見偵3380卷第12頁反面），
    然嗣於原審卻質疑之（見原審卷第66頁），惟該外幣係與鑰
    匙置放一處，鑰匙無疑為戊○○所有，且距案發時已近 9個
    月，被害人戊○○對於失竊紙幣之新舊記憶或有模糊，應認
    該外幣確屬被害人戊○○所有無疑，併此敘明。
四、查窗戶、鐵窗具有防閑之效用，為安全設備。鐵鎚在客觀上
    足以對人之身體、生命構成威脅，自屬兇器之一種。核被告
    所為，附表編號1、2係犯刑法第321條第1項第1款、第2款之
    夜間侵入住宅、毀越安全設備之加重竊盜罪。附表編號 3係
    犯刑法第 321條第1項第1款、第2款、第3款之攜帶兇器、毀
    越安全設備、夜間侵入住宅之加重竊盜罪。被告所犯附表編
    號2 所示之犯行，與乙○○有犯意聯絡及行為分擔，為共同
    正犯。被告先後多次加重竊盜犯行，時間緊接，觸犯構成要
    件相同罪名，顯係基於概括犯意為之，應依連續犯之規定論
    以刑法第 321條第1項第1款、第2款、第3款之攜帶兇器毀越
    安全設備於夜間侵入住宅竊盜一罪，並依法加重其刑。被告
    前於89年間，因偽造文書案件，經臺灣士林地方法院以89年
    度訴字第206號判處有期徒刑3月，並於89年11月28日執行完
    畢。其於執行完畢後 5年內，再犯有期徒刑之本罪，為累犯
    ，應依刑法第47條加重其刑，併遞加之。臺灣板橋地方法院
    檢察署94年度偵字第11932號（含94年度偵字第 4945號）、
    臺灣臺北地方法院94年度偵字第 12416號（含93年度偵字第
    16595 號）函送本院併案部分，雖未據起訴，然與起訴之本
    罪有連續犯之裁判上一罪關係，本院自得應併予審理。原審
    以並無證據足資認定被告有檢察官指訴之犯行，而為被告無
    罪之諭知，尚有未洽，且被告逃避查緝，嗣後又請人作偽證
    ，所陳回坪林等行蹤不足取信，卻反於卷內證據，而為被告
    無罪宣告，尚有未合。檢察官上訴執此指摘原判決不當，為
    有理由，應由本院予以撤銷改判。爰審酌被告犯罪之動機、
    目的、犯罪之手段、品行、智識程度、犯罪所生之損害、犯
    罪後與被害人甲○○達成和解（見本院卷第62頁）等一切情
    狀，量處如主文第二項所示之刑。至附表編號3所示之鐵鎚1
    支，乃被告於犯案現場拾得，非屬被告所有，爰不宣告沒收
    。
據上論斷，應依刑事訴訟法第369條第1項前段、第364條、第299
條第1項前段、刑法第28條、第47條、第56條、第321條第1項第1
款、第2款、第 3款、罰金罰鍰提高標準條例第1條前段，判決如
主文。
本案經檢察官姜貴昌到庭執行職務。
中    華    民    國    95    年    6     月    22    日
                  刑事第九庭審判長法  官  官有明
                                  法  官  周盈文
                                  法  官  李文成
以上正本證明與原本無異。
不得上訴。
                                  書記官  邵淑津
中    華    民    國    95    年    6     月    22    日
附表：
┌──┬───┬─────┬────┬────┬────┬─────────┐
│編號│ 時間 │ 犯罪地點 │  手段  │ 犯罪人 │ 被害人 │竊取之財物        │
├──┼───┼─────┼────┼────┼────┼─────────┤
│ １ │93年1 │臺北市中山│由3樓窗 │ 丁○○ │ 丙○○ │行李箱1只（內有人 │
│    │月27日│區○○○路│戶攀爬入│        │        │民幣數千元之背包1 │
│    │20時許│162巷64號3│內徒手竊│        │        │個）              │
│    │      │樓        │取      │        │        │                  │
├──┼───┼─────┼────┼────┼────┼─────────┤
│ ２ │93年2 │新竹縣關西│由浴室窗│ 丁○○ │ 戊○○ │東芝牌手提電腦1部 │
│    │月12日│鎮○○路28│戶攀爬入│ 乙○○ │        │、黑色背包1個、卡 │
│    │凌晨2 │號7樓     │內徒手竊│        │        │西歐牌及理光牌數位│
│    │時許  │          │取      │        │        │相機各1台、攜帶式 │
│    │      │          │        │        │        │硬碟2台、美金4張（│
│    │      │          │        │        │        │折合新台幣約1000元│
│    │      │          │        │        │        │）、隨身碟1個、傳 │
│    │      │          │        │        │        │輸線1串、筆記本及 │
│    │      │          │        │        │        │新竹縣政府公文各1 │
│    │      │          │        │        │        │本、鑰匙1串。     │
├──┼───┼─────┼────┼────┼────┼─────────┤
│ ３ │94年1 │臺北市木新│攜帶客觀│ 丁○○ │ 甲○○ │戒指1支、現金3000 │
│    │月30日│路2段245號│上可供凶│        │        │元、行動電話1支、 │
│    │凌晨  │5樓       │器使用之│        │        │手錶2支、PDA1台   │
│    │      │          │鐵鎚1支 │        │        │                  │
│    │      │          │，由頂樓│        │        │                  │
│    │      │          │攀爬至大│        │        │                  │
│    │      │          │廳旁破壞│        │        │                  │
│    │      │          │鐵窗後，│        │        │                  │
│    │      │          │侵入竊取│        │        │                  │
│    │      │          │。      │        │        │                  │
└──┴───┴─────┴────┴────┴────┴─────────┘


司法院資訊處製作；財團法人民間司法改革基金會備份。
